最高法院刑事判決　　　　　　　一○○年度台非字第一五九號
上　訴　人　最高法院檢察署檢察總長
被　　　告　張豐年
上列上訴人因被告侵占案件，對於台灣屏東地方法院中華民國九
十九年五月二十五日第一審確定簡易判決（九十九年度簡字第九
五三號，聲請簡易判決處刑案號：台灣屏東地方法院檢察署九十
九年度偵字第三七六六號），認為部分違背法令，提起非常上訴
，本院判決如下：
    主  文
原判決關於諭知累犯暨量刑部分均撤銷。
張豐年所犯侵占罪，處有期徒刑貳月，如易科罰金，以新台幣壹
仟元折算壹日。  
    理  由
非常上訴理由稱：「一、按判決不適用法則或適用法則不當者，
為違背法令，刑事訴訟法第３７８條定有明文。又依法應於審判
期日調查之證據未予調查，致適用法令違誤，而顯然於判決有影
響者，該項判決即屬違背法令，得提起非常上訴，亦經司法院釋
字第１８１號著為解釋。故事實審法院對於被告有無累犯之事實
，應否適用刑法第４７條第１項累犯之規定加重其刑，即屬法院
認定事實與適用法律之基礎，客觀上有其調查之必要性，應依職
權加以調查。倘被告並非累犯，而事實審未加詳查，致判決誤用
累犯之規定論處，自屬刑事訴訟法第３７９條第１０款規定所稱
依法應於審判期日調查之證據而未予調查，其判決當然為違背法
令。另刑法上累犯之成立要件，依刑法第４７條第１項規定，必
須曾受徒刑之執行完畢，或一部之執行而赦免後，５年以內故意
再犯有期徒刑以上之罪者，始得加重其刑。至所謂執行完畢，其
在監獄執行期滿者，固不待言。如係因假釋出獄者，須在無期徒
刑假釋後滿２０年或在有期徒刑所餘刑期內未經撤銷假釋，其未
執行之刑，始以已執行論。但如假釋中因故意更犯罪，受有期徒
刑以上刑之宣告，於判決確定後６月以內，經撤銷其假釋者，則
未執行之刑，不得以已執行論，此觀刑法第７８條第１項、第７
９條第１項規定自明。二、本件被告張豐年前因違反毒品危害防
制條例案件，經台灣高雄地方法院９７年度審訴字第１９７號分
別判處有期徒刑６月、２月確定；又因違反毒品危害防制條例及
竊盜案件，經台灣屏東地方法院９７年度訴字第５８０號、第１
０７６號及９７年度簡字第４０１號分別判處有期徒刑７月、７
月、２月、２月確定，上開各案件復經台灣屏東地方法院以９７
年度聲字第１５３０號裁定定應執行有期徒刑１年１０月確定，
被告於９８年７月２１日假釋出監，假釋期滿日期為９８年１２
月２８日。惟被告竟於假釋期間之９８年１０月１８日２０時許
，在屏東縣高樹鄉○○村○○路２０號住處內，分別施用第一級
毒品海洛因及第二級毒品甲基安非他命各１次，經台灣高雄地方
法院９９年度審訴字第３４４號判處應執行有期徒刑１年１月，
９９年４月２６日判決確定，嗣於判決確定後６月以內，經法務
部於９９年７月１３日以法矯決字第０９９９０３０９２２號函
撤銷假釋，並執行前案之殘餘刑期５月７日，刑期至９９年１２
月２８日屆滿，此有台灣高雄地方法院９９年度審訴字第３４４
號刑事判決、台灣屏東監獄報請撤銷假釋報告表、上揭法務部核
准撤銷假釋函、台灣屏東地方法院檢察署９０年（按應係「９９
年」）執更強字第９４０號檢察官執行指揮書（上開資料附於台
灣屏東地方法院檢察署９９年執更字第９４０號執行卷宗內）、
全國刑案資料查註紀錄表及法務部全國檢察官線上查詢刑案人犯
在監所最新資料報表附卷可稽。被告於前案尚未執行完畢前之９
９年３月２７日上午１１時４５分許，再犯本件侵占罪，揆諸首
揭規定及說明，即與累犯之要件不符。原審對此是否構成累犯之
加重事實，未就卷內所附被告前科紀錄表予以詳查，誤認被告所
犯前案業於９８年１２月２７日假釋期滿執行完畢，而論以累犯
，並加重其刑，自有查證未盡及判決適用法則不當之違法。三、
案經確定，且對被告不利，爰依刑事訴訟法第４４１條、第４４
３條提起非常上訴，以資糾正及救濟。」等語。
本院按判決不適用法則或適用不當者，為違背法令，刑事訴訟法
第三百七十八條定有明文。又依法應於審判期日調查之證據未予
調查，致適用法令違誤，而顯然於判決有影響者，該項確定判決
即屬違背法令，得提起非常上訴（司法院釋字第一八一號解釋意
旨參照）。被告有無累犯之事實，應否適用刑法第四十七條累犯
之規定加重其刑，係事實審法院認定事實與適用法律之基礎事項
，在客觀上有調查之必要，倘被告不合累犯之要件，而事實審法
院並未詳加調查，致適用累犯之規定論處，即有刑事訴訟法第三
百七十九條第十款所規定依法應於審判期日調查之證據而未予調
查之當然違背法令。次按刑法上累犯之成立要件，依刑法第四十
七條第一項規定，必須曾受徒刑之執行完畢，或一部之執行而赦
免後，五年以內故意再犯有期徒刑以上之罪者，始得加重其刑。
至所謂執行完畢，其在監獄執行期滿者，固不待言。如係因假釋
出獄者，必須在無期徒刑假釋後滿二十年或在有期徒刑所餘刑期
內未經撤銷假釋，其未執行之刑，始以已執行論。倘於假釋期間
因故意更犯罪，受有期徒刑以上刑之宣告，而於判決確定後六月
內經撤銷其假釋者，則其未執行之刑，不得以已執行論，此觀刑
法第七十八條第一項、第七十九條第一項規定甚明。本件被告張
豐年前因違反毒品危害防制條例等罪案件，經台灣高雄地方法院
以民國九十七年度審訴字第一九七號刑事判決分別判處有期徒刑
六月及二月確定；又因違反毒品危害防制條例及竊盜等罪案件，
經台灣屏東地方法院以九十七年度訴字第五八○號、第一○七六
號，及九十七年度簡字第四○一號刑事判決，分別判處有期徒刑
七月、七月、二月及二月確定。其後台灣屏東地方法院又以九十
七年度聲字第一五三○號刑事裁定，將被告所犯前揭四罪所處之
有期徒刑合併定其應執行之刑為有期徒刑一年十月確定。被告入
監執行後，於九十八年七月二十一日獲准假釋出獄，假釋期滿日
期為九十八年十二月二十八日。惟被告竟於假釋期間未屆滿前之
九十八年十月十八日二十時許，因施用第一級毒品海洛因及第二
級毒品甲基安非他命各一次，經台灣高雄地方法院以九十九年度
審訴字第三四四號刑事判決分別判處有期徒刑九月及五月，並定
其應執行之刑為有期徒刑一年一月，而於九十九年四月二十六日
判決確定。嗣台灣屏東監獄（現已改制為法務部矯正署屏東監獄
）以被告於假釋期間內故意更犯罪而受有期徒刑之宣告，乃報請
法務部撤銷假釋，經法務部於同年七月十三日，以法矯決字第○
九九九○三○九二二號函准予撤銷假釋，並由台灣屏東地方法院
檢察署檢察官以九十九年執更強字第九四○號執行指揮書（甲）
執行前案之殘刑五月又七日，刑期至九十九年十二月二十八日屆
滿，有全國刑案資料查註紀錄表及法務部全國檢察官線上查詢刑
案人犯在監所最新資料報表附卷可稽，並有台灣高雄地方法院九
十九年度審訴字第三四四號刑事判決、台灣屏東監獄報請撤銷假
釋報告表、法務部核准撤銷假釋函、台灣屏東地方法院檢察署九
十九年執更強字第九四○號檢察官執行指揮書（甲）附於台灣屏
東地方法院檢察署九十九年執更字第九四○號執行卷宗內可按。
則被告於前案尚未執行完畢前之九十九年三月二十七日上午十一
時四十五分許，再犯本件侵占罪，依上揭規定及說明，自與累犯
之要件不符。乃原判決未詳加調查，誤認被告已於九十八年十二
月二十八日假釋期滿，而假釋未經撤銷，其未執行之殘刑視為執
行完畢，因而就被告所犯本件侵占罪，依刑法第四十七條第一項
規定論以累犯，並加重其刑，依上述規定及說明，自有應於審判
期日調查之證據而未予調查及判決適用法則不當之違背法令。案
經確定，且不利於被告，非常上訴意旨執以指摘，洵有理由，應
由本院將原判決關於諭知累犯及量刑部分撤銷，另行判決如主文
第二項所示，並諭知易科罰金之折算標準，以資救濟。
據上論結，應依刑事訴訟法第四百四十七條第一項第一款，刑法
第三百三十五條第一項、第四十一條第一項前段，刑法施行法第
一條之一第一項、第二項前段，判決如主文。
中    華    民    國  一○○  年    六    月  二十二  日
                      最高法院刑事第六庭
                          審判長法官  洪  文  章  
                                法官  王  居  財  
                                法官  郭  毓  洲  
                                法官  沈  揚  仁  
                                法官  蔡  國  在  
本件正本證明與原本無異
                                      書  記  官  
中    華    民    國  一○○  年    六    月  二十三  日
                                                      K